【裁判字號】    89,上,2
【裁判日期】    890224
【裁判案由】    損害賠償
【裁判全文】
臺灣高等法院民事判決  八十九年度上字第二號
      上  訴  人  友協開發有限公司
      法定代理人  吳維煌
      訴訟代理人  張漢章
      被上訴人    甲○○
右當事人間因損害賠償事件，上訴人對於中華民國八十八年十一月二十五日臺灣臺北
地方法院八十八年度訴字第四三三○號第一審判決，提起上訴，本院判決如左：
    主      文
原判決廢棄，發回臺灣臺北地方法院。
    事      實
甲、上訴人方面：
壹、聲明：
一、原判決廢棄，被上訴人第一審之訴駁回。
二、訴訟費用由被上訴人負擔。
貳、陳述：
    除與原判決記載相同者，予以引用外，另行補稱略以：
一、按法定代理權之存在，乃訴訟成立要件之一，法院應依職權予以調查。無法定代
    理權人為當事人所為之訴訟行為，不生效力，此為民事訴訟法第四十八條所定法
    定代理權欠缺之人所為之訴訟行為，經取得法定代理權或法定代理人之承認，溯
    及於行為時發生效力一語之反面解釋可知其然。法院就其依職權調查結果，認法
    定代理權有欠缺者，應認原告之訴不合法以裁定駁回之。
二、查，上訴人之法定代理人為吳維煌，而非原審判決書所載之陳信州，因此原審未
    依職權調查法定代理權是否合法，有無符合訴訟成立要件，其所為判決違背法令
    ，而有應廢棄之理由。
乙、被上訴人方面：
    本件未經言詞辯論而為判決，未令被上訴人作何聲明、及陳述。
    理      由
一、按第一審之訴訟程序有重大之瑕疵者，第二審法院得廢棄原判決，而將該事件發
    回原法院。民事訴訟法第四百五十一條第一項定有明文。又第四百五十一條第一
    項之判決，得不經言詞辯論為之。同法第四百五十三條亦有明文。
二、查被告之法定代理人是否經合法代理，乃訴權存在之要件，此為法院應依職權調
    查之事項，最高法院八十五年度台上字第四二九號判決可資參照。本件上訴人公
    司之代表人為董事吳維煌，有上訴人所提出經濟部八十八年十月五日所核發之公
    司執照在卷可憑。上訴人抗辯其公司之法定代理人為吳維煌，而非陳信州等情，
    自堪信為真實。被上訴人於八十八年十月十四日在第一審起訴時，於起訴狀上竟
    載陳信州為上訴人即第一審被告公司之法定代理人，並於原審之言詞辯論期日，
    以上訴人公司之法定代理人委任張漢章為訴訟代理人到場，原審未據提出委任狀
    ，竟以陳信州到場逕行言詞辯論而為判決，有被上訴人之起訴狀、第一審之言詞
    辯論筆錄，附於原審卷、及經上訴人公司之訴訟代理人張漢章於本院準備程序期
    日到場陳述在卷可稽。原審未察，對未經合法代理之第一審被告即上訴人逕為實
    體之判決，所為之訴訟程序顯有重大瑕疵，所為之判決自屬違背法令，上訴人上
    訴意旨，指摘原判決不當，求予廢棄，非無理由，應由本院將原判決予以廢棄，
    並為維持審級制度，維護被告即上訴人之審級利益，有將本件發回原審法院更為
    裁判之必要。
據上論結，本件上訴為有理由，爰判決如主文。
中      華      民      國    八十九    年      二      月    二十四    日
                                臺灣高等法院民事第六庭
                                    審判長法  官  吳  欲  君
                                          法  官  藍  文  祥
                                          法  官  陳  博  享
右正本係照原本作成。
如不服本判決，應於收受送達後二十日內向本院提出上訴書狀，其未表明上訴理由者
，並應於提出上訴後二十日內向本院補提理由書狀（均須按他造當事人之人數附繕本
），上訴時應提出委任律師或具有律師資格之人之委任狀，委任有律師資格者，另應
附具律師及格證書及釋明委任人與受任人有民事訴訟法第四百六十六條之一第一項但
書或第二項（詳附註）所定關係之釋明文書影本。
中      華      民      國    八十九    年      三      月      一      日
                                          書記官  鄒  賢  英
附錄：
民事訴訟法第四百六十六條之一：
對於第二審判決上訴，上訴人應委任律師為訴訟代理人，但上訴人或其法定代理人具
有律師資格者，不在此限。
上訴人之配偶、三親等內之血親、二親等內之姻親，或上訴人為法人、中央或地方機
關時，其所屬專任人員具有律師資格其經法院認為適當者，亦得為第三審訴訟代理人
。
第一項但書及第二項情形，應於提起上訴或委任釋明之。
上訴人未依第一項、第二項規定委任訴訟代理人，或雖依第二項委任，法院認為不適
當者，第二審法院應定其先命補正。逾期未補正亦未依第四百六十六條之二為聲請者
，第二審法院應以上訴不合法裁定駁回之。


司法院資訊處製作；財團法人民間司法改革基金會備份。
